臺灣基隆地方法院民事裁定  
110年度司繼字第626號
聲  請  人  李維毅  


利害關係人  財政部國有財產署北區分署

法定代理人  郭曉蓉  
上列聲請人聲請選任被繼承人李勝輝之遺產管理人事件，本院裁
定如下：
    主  文
選任財政部國有財產署北區分署為被繼承人李勝輝（男，民國00
年0月00日生，身分證統一編號：Z000000000號，民國110年7月1
3日死亡，生前最後住所：新北市○○區○○00號）之遺產管理人。
准對被繼承人李勝輝之繼承人為承認繼承之公示催告。
被繼承人李勝輝之大陸地區以外之繼承人，應自前項公示催告最
後登載新聞紙之日起，壹年內承認繼承，上述期限屆滿，無繼承
人承認繼承時，被繼承人李勝輝之遺產，於清償債權並交付遺贈
物後，如有剩餘即歸屬國庫。
遺產管理人應於本裁定確定之日起貳拾日內將本裁定登載公報、
新聞紙或其他相類之傳播工具，並將登載證據檢送本院。
聲請程序費用由被繼承人李勝輝之遺產負擔。
    理  由
一、按繼承開始時，繼承人之有無不明者，由親屬會議於1個月
    內選定遺產管理人，並將繼承開始及選定遺產管理人之事由
    ，向法院報明；親屬會議依前條規定為報明後，法院應依公
    示催告程序，定6月以上之期限，公告繼承人，命其於期限
    內承認繼承；又無親屬會議或親屬會議未於前條所定期限內
    選定遺產管理人者，利害關係人或檢察官，得聲請法院選任
    遺產管理人，並由法院依前項規定為公示催告，民法第1177
    條、第1178條分別定有明文。是繼承開始時，繼承人有無不
    明，而無親屬會議或親屬會議未於繼承開始時1個月內選定
    遺產管理人者，利害關係人即得聲請法院選任遺產管理人，
    並不以先行召集親屬會議為法院選任遺產管理人前置程序之
    必要。
二、本件聲請意旨略以：緣聲請人之父李乾鐘與被繼承人李勝輝
    共有新北市○○區○○段0000○0000○0000○0000○0000地號等多筆
    土地（下稱系爭土地），李乾鐘死亡後由聲請人及其他子女
    繼承。被繼承人於民國（下同）110年7月13日死亡，其未婚
    無子嗣，是否仍有應繼承之人不明，其親屬會議亦未於一個
    月內選定遺產管理人，因被繼承人持有系爭土地權利範圍2
    分之1，已無從經被繼承人同意致聲請人對共有土地無法處
    分、利用，為確保聲請人權利，爰依法聲請選任被繼承人之
    遺產管理人等語。
三、經查，被繼承人李勝輝已於110年7月13日死亡，且是否尚有
    繼承人未明，此有聲請人所提之繼承系統表、除戶戶籍謄本
    、新北○○○○○○○○110年10月5日新北瑞戶字第1105855008號函
    暨附件等件在卷可稽，依民法第1176條第6項規定準用同法
    第1177條第1項規定，親屬會議應於繼承開始之日起1個月內
    選定遺產管理人，惟自繼承開始之日起已逾1個月，被繼承
    人之親屬會議仍無選定遺產管理人並向本院報明，準此，足
    認被繼承人所遺財產現處於無人管領之狀態，本件確有為被
    繼承人所遺財產選任遺產管理人之必要；又聲請人主張其與
    被繼承人同為系爭土地之共有人，復據其提出土地登記謄本
    等件為證，足認聲請人與被繼承人有法律上之利害關係，其
    聲請本院選任遺產管理人，自無不合。次查，經本院函詢財
    政部國有財產署北區分署擔任本件遺產管理人之意願，由財
    政部國有財產署北區分署基隆辦事處以110年11月22日台財
    產北基一字第11005088300號函覆並無意願擔任遺產管理人
    等語，惟按民法第1177條之立法理由指明遺產管理人之指定
    ，旨在維護公益及被繼承人債權人之利益，顯非以遺產管理
    人管理遺產是否有實質利益為考量，參以家事事件法第136
    條第3項規定，法院所選任之遺產管理人，除自然人外，亦
    得選任公務機關，又按無人承認繼承之遺產，於清償債權並
    交付遺贈物後，如有賸餘，應歸屬國庫；非公用財產，以國
    有財產局為管理機關，民法第1185條、國有財產法第12條分
    別定有明文。本院審酌國有財產局依法係非公用財產之管理
    機關，備有財產管理之專才，並具相當之公信力，且被繼承
    人之遺產經公示催告程序依法處理後，倘有剩餘即歸屬國庫
    ；從而，為保障聲請人之利益及期程序之公正、公信起見，
    爰選任財政部國有財產署北區分署為被繼承人李勝輝之遺產
    管理人，並依法為公示催告內容之諭知。
四、依家事事件法第127條第4項，裁定如主文。
五、如不服本裁定，應於裁定送達後10日內向本院提出抗告狀，
    並繳納抗告費新臺幣1,000元。
中　　華　　民　　國　　110 　年　　12　　月　　24　　日
                  家事法庭司法事務官　高湘雲